最高法院刑事判決　　　　　　　　　 111年度台上字第4198號
上　訴　人　蔡岡澄



選任辯護人　趙平原律師
上列上訴人因違反毒品危害防制條例等罪案件，不服臺灣高等法
院臺中分院中華民國111年6 月30日第二審判決（111年度上訴字
第523號，起訴案號：臺灣臺中地方檢察署110年度偵字第 24892
、25817、28013號），提起上訴，本院判決如下：
    主  文
上訴駁回。
    理  由
按刑事訴訟法第377 條規定，上訴於第三審法院，非以判決違
  背法令為理由，不得為之。是提起第三審上訴，應以原判決違
  背法令為理由，係屬法定要件。如果上訴理由書狀並未依據卷
  內訴訟資料，具體指摘原判決不適用何種法則或如何適用不當
  ，或所指摘原判決違法情事，顯與法律規定得為第三審上訴理
  由之違法情形，不相適合時，均應認其上訴為違背法律上之程
  式，予以駁回。
本件第一審認定，上訴人蔡岡澄有①第一審判決犯罪事實欄（
  下稱事實欄）一所載，幫助張俊南（由檢察官另案偵辦）販賣
  第二級毒品甲基安非他命予黃紹峻犯行；②事實欄二之㈠所載
  ，與洪子茗（經第一審法院判處罪刑在案）共同販賣混合含第
  三級毒品「4-甲基甲基卡西酮」、「甲基-N,N ,二甲基卡西酮
  」成分，以及含第四級毒品「硝西泮」成分之毒品咖啡包予林
  巖睿犯行；③事實欄二之㈡所載，與洪子茗、張俊南共同販賣
  甲基安非他命予柯宏政犯行；④事實欄二之㈢所載，與洪子茗
  、張俊南共同販賣甲基安非他命予柯宏政未遂犯行，因而論處
  上訴人幫助犯販賣第二級毒品罪刑（處有期徒刑1年4月）、共
  同犯販賣第三級毒品而混合二種以上之毒品罪刑（處有期徒刑
  1年10月）、共同犯販賣第二級毒品罪刑（處有期徒刑2年7 月
  ）、共同犯販賣第二級毒品未遂罪刑（處有期徒刑1年4月），
  並定應執行刑有期徒刑3 年10月，以及諭知相關之沒收。上訴
  人僅就第一審判決關於量刑部分提起上訴，經原審審理結果，
  維持第一審關於上訴人上開各罪之宣告刑，駁回上訴人在第二
  審此部分之上訴；惟撤銷第一審之定應執行刑，並改定應執行
  有期徒刑3年6月。已詳述其憑以認定之量刑依據及理由，核其
  所為之論斷，俱有卷存證據資料可資覆按，從形式上觀察，原
  判決尚無足以影響其判決結果之違背法令情形存在。
上訴人之上訴意旨略以：上訴人於原審準備程序時係對事實欄
  一部分否認犯罪，對事實欄二部分承認犯罪，而於原審審理時
  ，審判長提示上訴人之上訴狀所載「就不服判決科刑部分提起
  上訴」，表示事實欄一部分之事實，未據上訴人上訴，上訴人
  答稱，請求依法處理云云，即為審理。又原審審理時，審判長
  於訊問上訴人後，固命上訴人陳述上訴理由，惟未依刑事訴訟
  法第365 條規定，於訊問上訴人後命上訴人陳述上訴之要旨，
  故原審之訴訟程序並不合法，其判決自屬違法等語。
惟查：
㈠民國110年6 月16日修正公布之刑事訴訟法第348條規定：「（
  第1項）上訴得對於判決之一部為之。（第2項）對於判決之一
  部上訴者，其有關係之部分，視為亦已上訴。但有關係之部分
  為無罪、免訴或不受理者，不在此限。（第3 項）上訴得明示
  僅就判決之刑、沒收或保安處分一部為之」，考其修正理由略
  謂：「三、為尊重當事人設定攻防之範圍，並減輕上訴審審理
  之負擔，容許上訴權人僅針對刑、沒收或保安處分一部提起上
  訴，其未表明上訴之認定犯罪事實部分，則不在第二審之審判
  範圍。如為數罪併罰之案件，亦得僅針對各罪之刑、沒收、保
  安處分或對併罰所定之應執行刑、沒收、保安處分，提起上訴
  ，其效力不及於原審所認定之各犯罪事實，此部分犯罪事實不
  在上訴審審查範圍。爰增訂本條第三項，作為第二項之例外規
  定，以資適用」，可見該條第3項為第2項關於有關係部分之例
  外規定，亦即尊重當事人在訴訟進行中之處分權，僅於其設定
  上訴攻防之範圍予以審理，而於上訴審改採罪、刑分離審判原
  則。故上訴人之上訴範圍，如上訴書狀記載之意旨已明確，或
  已經法院闡明釐清其上訴之範圍，係僅就刑之量定部分提起上
  訴，則其上訴效力自不及於第一審所認定之犯罪事實。原審本
  此意旨敘明上訴人不服第一審判決提起上訴，已於上訴理由狀
  記載「（就不服科刑部分）提起上訴」，且其於原審審理時亦
  表示上訴理由如上訴理由狀所載等語。因認本件上訴範圍只限
  於第一審判決之量刑部分，其他部分非屬審理範圍，而以第一
  審判決所認定之犯罪事實為基礎，審查量刑及其所裁量審酌之
  事項是否妥適等旨（見原判決第1 頁）。核已詳予說明如何認
  定其應予審理之範圍，於法無違。至上訴人固於原審準備程序
  及審判期日，均否認有事實欄一之犯行（見原審卷第75 、107
  、200頁），然其上訴第二審時，於110年12月13日提出之補提
  上訴理由狀已載明「特於法定期間就原判決（按：指第一審判
  決）之一部（就不服判決科刑部分）提起上訴」（見原審卷第
  27頁），並於原審審判期日，經原審審判長提示上開上訴理由
  狀並詢以「對於犯罪事實一部分之事實，未據被告（按：指上
  訴人）上訴，有何意見」時，上訴人及其辯護人分別答稱：「
  不再爭執。上訴理由如上訴理由狀所載」、「請依法處理」等
  語（見原審卷第200 頁）。是原審認上訴人僅就量刑部分上訴
  ，並以此部分為其審理範圍，即無違誤。
㈡審判期日之訴訟程序，專以審判筆錄為證；又審判長依第94條
  訊問被告後，應命上訴人陳述上訴之要旨，刑事訴訟法第47條
  、第365 條分別定有明文。蓋所謂上訴要旨，意即上訴之主要
  旨趣、意義，為上訴理由所涵括。依卷附原審審判筆錄記載，
  審判長於依同法第94條規定訊問上訴人後，業已詢問上訴人「
  上訴理由」（見原審卷第200 頁）。則原審踐行上訴人陳述上
  訴要旨之程序，於法並無不合。
綜上，上訴意旨並非依據卷內資料具體指摘原判決究有如何違
  背法令之情形，顯不足據以辨認原判決已具備違背法令之形式
  。揆之首揭規定，其上訴為違背法律上之程式，應予駁回。
據上論結，應依刑事訴訟法第395條前段，判決如主文。
中    華    民    國   111    年    9     月    29    日
                  刑事第四庭審判長法  官  林  立  華  
                                  法  官  謝  靜  恒  
                                  法  官  林  瑞  斌  
                                  法  官  王  敏  慧  
                                  法  官  李  麗  珠  
本件正本證明與原本無異
                                  書記官
中    華    民    國   111    年    10    月    4     日